臺灣高等法院刑事判決
108年度上訴字第3810號
上  訴  人
即  被  告  鄭閎駿


上列上訴人即被告因詐欺案件，不服臺灣桃園地方法院108 年度
易字第633號，中華民國108年10月1 日第一審判決（起訴案號：
臺灣桃園地方檢察署106年度偵字第27609號），提起上訴，本院
判決如下：
    主  文
上訴駁回。
    事  實
一、鄭閎駿於民國106年7月間，透過FACEBOOK（下稱臉書）應徵
    工作，以抽取提領金額為報酬之代價，加入某詐欺集團，擔
    任提領贓款之車手，而與真實姓名年籍不詳之成年詐欺集團
    成員，共同意圖為自己不法所有，基於三人以上共同詐欺取
    財之犯意聯絡，先由某不詳詐欺集團成員指示鄭閎駿前往位
    於桃園市○○區○○路之某快炒店，向該集團真實姓名、年籍不
    詳，綽號為「飛」之成年女子領取第一商業銀行帳號000-00
    000000000 號（下稱第一銀行帳戶）、中華郵政股份有限公
    司帳號000-00000000000000號帳戶（下稱中華郵政帳戶）之
    提款卡2 張，次由不詳詐欺集團成員分別於如附表所示時間
    ，對羅伊吉、張虔弘、李知諭、李育誠、趙家儀、蘇櫻梅、
    陳信甫施以以如附表所示之詐術，致其等陷於錯誤，而將如
    附表所示金額匯入如附表所示帳戶中，鄭閎駿隨即依該集團
    真實姓名、年籍不詳，綽號為「大哥」之成年男子之指示，
    於如附表所示時、地，提領如附表所示帳戶內之金額，並上
    開款項交予該詐騙集團指定之人。
二、案經羅伊吉、李知諭、李育誠、趙家儀、蘇櫻梅、陳信甫訴
    由桃園市政府警察局龜山分局報告臺灣桃園地方檢察署檢察
    官偵查起訴。   
    理  由
一、本院以下所引被告以外之人於審判外所為之陳述，經當事人
    全部同意作為證據，本院審酌該等供述證據作成時之情況，
    尚無違法取得證據及證明力明顯過低等瑕疵，且與本案待證
    事實間具有相當關聯，作為證據充足全案事實之認定，應屬
    適當，依刑事訴訟法第159條之 5第1項規定，得為證據。
二、經查：
  ㈠上開犯罪事實，業據被告於原審及本院審理時坦承不諱，且
    被告之自白，經核與證人即告訴人羅伊吉、李知諭、李育誠
    、趙家儀、蘇櫻梅、陳信甫及被害人張虔弘（下稱告訴人及
    被害人等）於警詢中指證情節大致相符（見偵字第27609 號
    卷第15頁至第17頁、第28頁至第30頁、第43頁至第45頁、第
    55頁至第57頁、第65頁至第67頁、第75頁至第77頁、第90頁
    至第91頁）。
  ㈡此外，並有告訴人及被害人等之內政部警政署反詐騙諮詢專
    線紀錄表、受理刑事案件報案三聯單、受理詐騙帳戶通報警
    示簡便格式表、金融機構聯防機制通報單影本各1 紙（見偵
    字第27609 號卷第18頁至第19頁、第22頁至第27頁、第31頁
    至第36頁、第42頁、第46頁至第49頁、第52頁至第54頁、第
    58頁至第64頁、第68頁至第72頁、第78頁至第83頁、第89頁
    、第92頁至第95頁）、交易明細表、臉書畫面截圖、通訊軟
    體LINE對話畫面截圖、手機翻拍畫面（見偵字第27609 號卷
    第20頁至第21頁、第37頁至第41頁、第50頁、第73頁、第84
    頁至第86頁、第96頁）、監視器畫面翻拍照片（見偵字第27
    609 號卷第98頁至第112 頁）、中華郵政股份有限公司107 
    年1 月2 日儲字第0000000000號及108 年1 月30日儲字第00
    00000000號函暨檢送之帳戶歷史交易明細（見偵字第27609 
    號卷第123 頁至第124 頁，易字第1296號卷第22頁至第53頁
    ）、第一商業銀行總行107 年1 月3 日一總營集字第371 號
    、108年1 月31日一總營集字第11797 號及108 年5 月30日
    一總營集字第61192 號函暨附件（見偵字第27609 號卷第12
    6 頁至第127 頁，易字第1296號卷第54頁至第55頁）、國泰
    世華商業銀行存匯作業管理部108 年3 月6 日國世存匯作業
    字第0000000000號函暨附件（見原審易字第1296號卷第61頁
    至第62頁）、台新國際商業銀行108 年3 月4 日台新作文字
    第10805522號函暨附件（見原審易字第1296號卷第63頁至第
    64頁）、中國信託商業銀行股份有限公司108 年3 月15日中
    信銀字第000000000000000 號函（見原審易字第1296號卷第
    65頁）及被告提領款項位置之查詢圖在卷可稽（見原審易字
    第1296號卷第72頁）。
  ㈢又檢察官起訴書雖誤載被告均係在桃園市○○區○○街00巷00號
    龜山區農會山頂辦事處之自動櫃員機為本件犯行，惟公訴人
    於原審審理時業已敘明為誤載並經更正（見原審易字第633 
    號卷第15頁至第16頁），附此敘明。
  ㈣綜上各情相互酌參，本案事證明確，被告之自白經核與事實
    相符，堪可採信，本案事證明確，其犯行堪以認定，應予依
    法論科。
三、論罪科刑
  ㈠本案除被告本人外，與被告有所接觸之詐欺集團成員尚有真
    實姓名、年籍不詳綽號為「飛」之成年女子及綽號為「大哥
    」之成年男子，足認含被告在內，該詐欺集團成員至少有3 
    人以上。核被告所為，係犯刑法第339 條之4 第1 項第2 款
    之三人以上共同犯詐欺取財罪。
  ㈡按共同實施犯罪行為為共同正犯構成要件之一。所謂共同實
    施，雖不以參與全部犯罪行為為限，要必分擔實施一部分，
    始得為共同正犯，最高法院46年台上字第1304號判例意旨參
    照。再詐欺取財罪係以詐術使人陷於錯誤而交付財物，故受
    領被害人交付財物自屬詐欺取財罪之構成要件行為，而受領
    方式，當面向被害人收取固屬之，如被害人係以匯款方式交
    付金錢，前往提領款項亦當包括在內。又以目前遭破獲之電
    話詐騙集團之運作模式，係先以詐騙集團收集人頭通訊門號
    及金融機構帳戶，以供該集團彼此通聯、對被害人施以詐術
    、接受被害人匯入受騙款項及將贓款為多層次轉帳之使用，
    並避免遭檢警調機關追蹤查緝，再由該集團成員以虛偽之情
    節詐騙被害人，即迅速指派集團成員依提領款項；此外，為
    避免因於收集人頭帳戶或於臨櫃提領詐得贓款時，遭檢警調
    查獲該集團，多係由集團底層成員出面從事該等高風險之面
    交、提款工作，其餘成員則負責管理帳務或擔任居間聯絡之
    後勤人員。故擔任負責提領款項者及居間聯絡之成員，倘明
    知所提領之款項，係被害人遭詐欺而依指示匯入指定帳戶之
    詐欺所得，其參與詐欺集團之組織分工，負責提領詐欺所得
    贓款，並將領取款項之一部分充作自己之報酬，最終目的係
    使詐騙集團順利完成詐欺取財犯罪，並確保獲得不法利潤、
    朋分贓款，其所為顯係基於自己共同犯罪之意思，事前同謀
    而參與集團之犯罪行為，並已為構成要件行為，上揭被告所
    為提款及傳遞贓款之舉，均係詐騙集團遂行詐欺取財犯罪計
    畫所不可或缺之重要環節，且渠等為上開犯行時無疑已預見
    並認知此情，是被告就上開三人以上共同詐欺取財犯行與真
    實姓名年籍不詳之詐欺集團成員具犯意聯絡與行為分擔，為
    共同正犯。
  ㈢被告就如附表編號1 、2 、7 所示犯行，各係被告主觀上基
    於單一之詐欺取財犯意聯絡，於密接之時、地以實施提領行
    為，侵害同一被害人之財產法益，且在時間、空間上有密切
    關係，依一般社會健全觀念，難以強行分開，在刑法評價上
    ，應視為數個舉動之接續施行，合為包括之一行為予以評價
    較為合理，屬接續犯，而各論以三人以上共同詐欺取財一罪
    。又按行為人客觀上有先後數行為，主觀上係基於一個概括
    之犯意，逐次實行而具連續性，其每一前行為與次行為，依
    一般社會健全觀念，在時間差距上可以分開，在刑法評價上
    各具獨立性，每次行為皆可獨立成罪，縱構成同一之罪名，
    亦應依數罪併罰之例予以分論併罰，最高法院106 年度台上
    字第2897號判決意旨可資參照。依刑法第339 條之4 所定加
    重詐欺取財罪之法條文義觀之，對於行為人之多數詐欺行為
    ，採一罪一罰，始符合立法本旨。在犯罪被害人不同，各次
    行為在客觀上係逐次實行，刑法評價上各具獨立性，自應採
    一罪一罰而為認定。查被告對附表所示告訴人及被害人等所
    為之三人以上共同詐欺取財犯行，各係侵害獨立可分之不同
    被害法益，各告訴人及被害人等受騙轉帳之基礎事實不同，
    並為可分，均應認係犯意各別、行為互殊之數罪，而予分論
    併罰。
四、原審以被告罪證明確，適用刑法第28條、刑法第339條之4第
    1項第2款之規定，並審酌被告正值年輕力盛之年，不思以正
    途賺取財物，為圖一己私利，竟加入詐欺集團負責提領詐欺
    所得贓款，而共同從事詐欺取財犯行，嚴重損害財產交易安
    全及社會經濟秩序，造成告訴人及被害人等財產受損及受有
    精神痛苦，所為實屬不該，惟念及其尚知坦承犯行，犯後態
    度良好，兼衡其前科素行、於警詢自陳教育程度為國中畢業
    、家庭經濟狀況為小康（見偵字第27609 號卷第4 頁）、本
    案犯罪之動機、目的、手段、告訴人及被害人等之受騙金額
    、被告有意賠償告訴人及被害人等，僅因告訴人及被害人等
    未到庭而無從成立調解（見原審易字第633 號卷第16頁反面
    、第38頁）等一切情狀，就被告鄭閎駿犯如附表編號一至七
    「原判決主文」欄所示之罪，各處如附表編號一至七「原判
    決主文」欄所示之刑，應執行有期徒刑1年3月，並以其並無
    犯罪所得應予沒收等節，其認事用法及量刑均無不當，應予
    維持。
五、被告上訴意旨略以：被告非刑法第47條第1 項規定之累犯身
    分適格；又被告所涉犯為刑法第339條之4第1 項之罪，其法
    定最低刑為1年以上，是原判決於判決附表編號 1、2、3、4
    、5判處被告均為有期徒刑1年2月，附表編號6、7 為有期徒
    刑1年1月，復定其應執行刑為有期徒刑1年3月，原判決猶嫌
    過重云云。
六、惟查：
  ㈠原判決並未以被告所犯罪刑符合刑法第47條累犯之規定而予
    以加重其刑，被告上訴意旨以其並未具備刑法第47條第1 項
    規定之累犯身分請求從輕量刑，似有誤會。又刑法第339條
    之4第1項本罪之法定刑為1年以上7年以下有期徒刑，原判決
    於附表編號1至5各判處有期徒刑1年2月，附表編號6、7判處
    有期徒刑1年1月，其量刑及定應執行刑俱未逾法定刑之界限
    ，是上訴意旨執此指摘原判決量刑及定應執行刑不當云云，
    委無可採。
  ㈡按法官為量刑之裁量時，本得依據個案情節，參酌刑法第57
    條各款例示之犯罪情狀，於法定刑度內量處被告罪刑；除有
    逾越該罪法定刑或法定要件，或未能符合法規範體系及目的
    ，或未遵守一般經驗及論理法則，或顯然逾越裁量，或濫用
    裁量等違法情事以外，自不得任意指摘其量刑違法。經查，
    本件原審於量刑時，已就刑法第57條所規定之各款事由，詳
    加審酌一切情狀，經核原審量刑未逾法定刑度，亦無量刑輕
    重相差懸殊等裁量權濫用或違反比例原則之情形，已充分斟
    酌客觀上之適當性、相當性及必要性要求，亦難認原審量刑
    有何不當。
七、是被告以前開理由提起上訴，經核均為無理由，應予以駁回
    。
八、末查，被告經合法傳喚，無正當理由不到庭，爰不待其陳述
    逕行判決，附此敘明。
據上論斷，應依刑事訴訟法第368條、第371條，判決如主文。
本案經檢察官翁珮嫻到庭執行職務。
中    華    民    國    109   年    1     月    16    日
                  刑事第二十五庭審判長法  官  宋松璟
                                      法  官  文家倩 
                                      法  官  黃翰義
以上正本證明與原本無異。
如不服本判決，應於收受送達後20日內向本院提出上訴書狀，其
未敘述上訴之理由者並得於提起上訴後20日內向本院補提理由書
（均須按他造當事人之人數附繕本）「切勿逕送上級法院」。
                                      書記官  賴尚君
中    華    民    國    109   年    1     月    17    日
附錄：本案論罪科刑法條全文 
刑法第339條之4第1項
犯第339 條詐欺罪而有下列情形之一者，處1 年以上7 年以下有
期徒刑，得併科100 萬元以下罰金：
一、冒用政府機關或公務員名義犯之。
二、三人以上共同犯之。
三、以廣播電視、電子通訊、網際網路或其他媒體等傳播工具，
    對公眾散布而犯之。                                   
附表：
編號 被害人或告訴人 詐騙時間 詐騙方式 匯款時間 匯款金額 匯款帳戶 鄭閎駿提款時間、地點、金額 原判決主文 1 告訴人羅伊吉 106年7月31日晚間8時30分許 詐欺集團成員在臉書刊登販賣IPHONE廠牌手機之訊息，並提供通訊軟體LINE為聯繫方式，告訴人羅伊吉見該訊息後陷於錯誤，透過通訊軟體LINE與對方聯繫，而依指示匯款至對方指定帳戶內 106年7月31日晚間8時58分許 1 萬7,000 元 第一銀行帳戶 106年7月31日晚間9 時0 分許，在桃園市○○區○○街00巷00號○○區農會山頂辦事處之自動櫃員機，提領1 萬元 鄭閎駿犯三人以上共同詐欺取財罪，處有期徒刑壹年貳月。        106年7月31日晚間9時1分許，在桃園市○○區○○街00巷00號○○區農會山頂辦事處之自動櫃員機，提領5,000元         106年7月31日晚間9 時1 分許，在桃園市○○區○○街00巷00號○○區農會山頂辦事處之自動櫃員機，提領3,000 元  2 被害人張虔弘 106年7月31日晚間8時55分許 詐欺集團成員在臉書刊登販賣IPHONE廠牌手機之訊息，並提供通訊軟體LINE為聯繫方式，告訴人張虔弘見該訊息後陷於錯誤，透過通訊軟體LINE與對方聯繫，而依指示匯款至對方指定帳戶內 106年7月31日晚間9時32分許 1 萬3,000 元 第一銀行帳戶 106年7月31日晚間9 時33分許，在桃園市○○區○○街00號，提領2 萬元 鄭閎駿犯三人以上共同詐欺取財罪，處有期徒刑壹年貳月。        106年7月31日晚間9 時33分許，在桃園市○○區○○街00 號，提領3,000 元         106年8月1日下午3 時59分許，在桃園市○○區區○○路000號，提領900 元  3 告訴人李知諭 106年8月1日下午4時15分許 詐欺集團成員在臉書刊登販賣IPHONE廠牌手機之訊息，並提供通訊軟體LINE為聯繫方式，告訴人李知諭見該訊息後陷於錯誤，透過通訊軟體LINE與對方聯繫，而依指示匯款至對方指定帳戶內 106年8月1日下午5時27分許 1 萬8,000 元 第一銀行帳戶 106年8月1日下午3 時59分許，以行動匯款1 萬8,000 元，匯入帳戶000-0000000000000 號帳戶內註記圈存抵銷 鄭閎駿犯三人以上共同詐欺取財罪，處有期徒刑壹年貳月。 4 告訴人李育誠 106年8月1日某時 詐欺集團成員在臉書刊登販賣IPHONE廠牌手機之訊息，並提供通訊軟體LINE為聯繫方式，告訴人李育誠見該訊息後陷於錯誤，透過通訊軟體LINE與對方聯繫，而依指示匯款至對方指定帳戶內 106年8月1日下午5時59分許 1 萬3,000 元 第一銀行帳戶 106年8月1日晚間6 時5 分許，在桃園市○○區區○○路000號提領1 萬3,000元 鄭閎駿犯三人以上共同詐欺取財罪，處有期徒刑壹年貳月。 5 告訴人趙家儀 106年8月14日下午2時23分許 詐欺集團成員在臉書刊登販賣IPHONE廠牌手機之訊息，並提供通訊軟體LINE為聯繫方式，告訴人趙家儀見該訊息後陷於錯誤，透過通訊軟體LINE與對方聯繫，而依指示匯款至對方指定帳戶內 106年8月14日下午2時23分許 2萬元 中華郵政帳戶 106年8月14日下午2 時35分許，在桃園市○○區○○街00巷00號○○區農會山頂辦事處之自動櫃員機，提領2 萬5 元 鄭閎駿犯三人以上共同詐欺取財罪，處有期徒刑壹年貳月。 6 告訴人薛櫻梅 106年8月14日下午6時49 分許 詐欺集團成員在臉書刊登販賣IPHONE廠牌手機之訊息，並提供通訊軟體LINE為聯繫方式，告訴人薛櫻梅見該訊息後陷於錯誤，透過通訊軟體LINE與對方聯繫，而依指示匯款至對方指定帳戶內 106年8月14日晚間6時49分許 1萬元 中華郵政帳戶 106 年8 月14日晚間6 時57分許，在桃園市○○區○○街000 號，提領1 萬7,005 元 鄭閎駿犯三人以上共同詐欺取財罪，處有期徒刑壹年壹月。 7 告訴人陳信甫 106年8月14日下午4時許 詐欺集團成員在臉書刊登販賣IPHONE廠牌手機之訊息，並提供通訊軟體LINE為聯繫方式，告訴人陳信甫見該訊息後陷於錯誤，透過通訊軟體LINE與對方聯繫，而依指示匯款至對方指定帳戶內 106年8月14日晚間6時50分許 7,985元 中華郵政帳戶 106年8月14日晚間8時20分許以跨行轉出16元，匯入帳戶000-0000000000000000號帳戶內 鄭閎駿犯三人以上共同詐欺取財罪，處有期徒刑壹年壹月。        106年8月15日上午6 時59分許，在桃園市○○區○○路00號，提領905 元